最高法院刑事判決　　　　　　　　　　　　　　　八十六年度台上字第二三四七號
　　上訴人　台灣高等法院檢察署檢察官
　　被　告　甲○○
右上訴人因毀損案件，不服台灣高等法院中華民國八十六年一月十四日第二審更審判
決（八十五年度重上更(三)字第二○四號，起訴案號：台灣士林地方法院檢察署八十年
度偵字第四二六六號），提起上訴，本院判決如左：
    主  文
上訴駁回。
    理  由
按刑事訴訟法第三百七十七條規定，上訴於第三審法院，非以判決違背法令為理由，
不得為之。是提起第三審上訴，應以原判決違背法令為理由，係屬法定要件。如果上
訴理由狀並未依據卷內訴訟資料，具體指摘原判決不適用何種法則或如何適用不當，
自應認其上訴為違背法律上之程式，予以駁回。本件上訴意旨略稱：被告雖辯稱系爭
木造工寮係伊於民國五十八年所興建，七十九年間因颱風後遭損壞，而由伊僱工整修
，並無毀損他人建築物之情事云云，但經原審查證結果，認系爭木造工寮並非被告自
建，乃係借用，被告上開辯解不足採信。查系爭木造工寮係用雜木木板一片一片訂上
，柱子是用好的木材做基樁，屋頂還用桐油紙黏過，該工寮為一足以遮風避雨，供人
居住之建築物，而被告現住之房屋，其屋頂為石棉瓦，牆壁為磚造水泥牆，是被告並
非舊屋修建，乃係將舊有借住之木屋完全拆除而重新建造，此亦為原判決所認定之事
實。按系爭木屋既係被告借住而非自建，則該木屋縱因二十餘年風吹日曬雨淋蟲蛀，
房屋或有部分腐壞之情形，又該屋歷經七十九年八、九月間多次颱風侵襲，其樑柱已
一邊傾斜，屋角亦有被掀開之情形，惟上開之破損，非不能修復，證人謝東林於原審
亦到庭證稱：七十九年中秋節過後，因颱風吹壞房屋傾斜，甲○○催我幫他修繕等語
。乃被告不予修繕，竟予全部拆除重建，則被告顯係居於木屋所有權人之地位而為之
。查原判決一方面認定系爭木屋係被告借住而非自建，則被告對該借住之木屋並無擅
自拆除重建之權利，其擅予拆除重建，自係毀損他人建築物，然原判決一方面又認其
並無毀損他人建築物之故意，其認定事實顯有相互矛盾之違誤云云。
惟查本件原判決以公訴意旨略以：被告甲○○意圖為自己不法之利益，於七十九年間
，竊佔由合發號商行負責人張清榮所承租，另由陳永樂所管理之台北市○○區○○段
四小段一三四及一三五號部分土地，面積合計有七十九點五七平方公尺，以及同地段
一三一地號賴秋岸所有，面積六十點一八平方公尺，和同地段一三二地號五點九六平
方公尺之土地（竊佔部分經本院以八十一年度上訴字第二七三號判決免訴確定在案）
。並將上開土地上原有屬陳永樂所管理之工寮、倉庫、乾燥爐、煙筒等財物拆毀，並
搭蓋現有之違章建築，據為己用，因認其涉有刑法第三百五十四條之毀損罪嫌云云。
經審理結果，認定被告雖有拆除舊木屋建築物之客觀行為，惟無毀損建築物之主觀犯
意，不能證明其犯罪，因而撤銷第一審論處被告毀壞他人建築物罪刑（緩刑三年）之
不當判決，改判諭知被告無罪，已詳其所為憑以判斷事實之形成心證理由。次按證
據之取捨，屬事實審法院之職權行使，苟其判斷與論理法則及經驗法則無違，即不得
任意指為違法。又刑法第三百五十三條第一項之毀損他人建築物罪，必行為人有毀損
他人建築物，致使該建築物損失其效用之故意為成立之要件。本件原審本於證據取捨
之職權行使，以告訴人陳永樂於原審陳稱工寮是用木板一片一片（訂上的），是雜木
木板，柱子是用好的木材做基樁，屋頂還有桐油紙黏過。依此陳述該木屋足以遮風避
雨供人居住，為建築物屬實。惟五十八年興建之非良材木構工寮，經二十餘年之風吹
日曬雨淋蟲蛀，其能不腐朽頹壞者幾希，是被告所稱其經常修補該屋，自堪採信。被
告於審理中一再陳稱七十九年八、九月間因連續有楊希、亞伯、黛特三個超級劇烈颱
風侵襲台灣，其所住木屋被颱風吹壞，無法居住，因此予以整建，並提出該颱風之新
聞剪報資料為憑，依該剪報，確有該颱風應無可疑。證人即被告所住台北市北投區桃
源里里長林宗榮於八十年七月十三日出具證明書，載明被告於五十八年遷入系爭木造
房屋，後因年久失修，又於民國七十九年因颱風來襲，嚴重損毀，原舊屋已不堪使用
，故於七十九年重新翻修為鋼鐵、石棉瓦磚房（見偵查卷第十八頁）。該里里長林宗
榮於原審調查時復證稱：該屋是茅草屋頂，相思樹木頭當柱子，也修理好幾次。……
屋有垮過，是屋角被風掀開，樑柱有一邊傾斜。……該屋三十年了，隨時可能垮，所
以我才出證明，不可能造假等語。證人謝東林於第一審亦證稱七十九年中秋節過後，
因颱風吹壞房屋傾斜，甲○○僱我幫他修繕（見一審卷第一八五頁），及於原審調查
時復陳明：該房屋被颱風吹斜，屋頂木板已掀掉，下面一角柱子已歪了，該工寮很小
，因旁邊有大竹壓下，壓壞掉等情，資為認定被告所供伊所住木屋被颱風吹壞，已不
堪使用，無法居住，因此予以整建，應屬非虛之合理裁判論斷依據，經核與卷內訴訟
資料並無不合，其採證運用及證據調查程序之踐行，於法亦無違誤，況亦核無上訴意
旨所指認定事實顯有相互不一致之理由矛盾之違法情形。再原審綜合卷內證據資料調
查所得之心證，於判決理由內就本件系爭木屋建築物既有自然折舊耗損於前，復有颱
風侵襲摧殘於後，被告為居住安全將毀損嚴重之舊木屋翻新整建，尚難認其有毀損該
建築物故意之立論依據，並已論述詳明，且與刑法第三百五十三條第一項之毀損他人
建築物罪之成立，必行為人本有使原建築物毀損其效用之故意，而無端擅行拆除原具
有使用效用之建築物始克相當法則之適用，核無背悖，亦難逕謂有何違法之情形可言
。上訴意旨泛執前詞，指摘原判決違背法令，容有誤會，殊非可取。依上所述，檢察
官徒憑己見，就原判決已說明事項，或屬原審採證之職權行使，任意指為違法，而仍
為單純事實上之爭執，與法律規定得為第三審上訴理由之違法情形，不相適合，其上
訴違背法律上之程式，應予駁回。
據上論結，應依刑事訴訟法第三百九十五條前段，判決如主文。
中      華      民      國    八十六    年      四      月    二十四    日
                              最高法院刑事第九庭
                                  審判長法官  謝  家  鶴
                                        法官  羅  一  宇
                                        法官  吳  昭  瑩
                                        法官  花  滿  堂
                                        法官  陳  世  淙
      右正本證明與原本無異
                                              書  記  官
中      華      民      國    八十六    年      五      月      一      日
